臺灣雲林地方法院交通事件裁定　　　　　　 九十三年度交聲字第二號
　　移
　　異　議　人　甲○○
右列異議人因違反道路交通管理處罰條例案件，對於交通部公路總局嘉義區監理所雲
林監理站民國九十三年九月十日所為之裁決處分（原處分案號：雲監裁字第裁七二─
ＫＡＢ七一五二八號），聲明異議，本院裁定如左：
    主  文
原處分撤銷。
甲○○不罰。
    理  由
一、原處分意旨略以：異議人甲○○所有車號９Ｒ─２１４１號自用小客車，於民國
    （下同）九十一年二月二十八日上午十一時十四分，行經雲林縣林內鄉重興村時
    ，因駕車行經有燈光號誌管制之交岔路口闖紅燈，經員警攔檢，惟不服稽查而逃
    逸。嗣由當場取締員警記下車牌號碼逕行舉發。然異議人未於舉發通知單上所載
    之應到案日期前（即九十一年五月十三日前）到案，原處分機關乃逕依道路交通
    管理處罰條例第五十三條、第六十條第一項及違反道路交通管理事件統一裁罰基
    準表之規定，裁處罰鍰新臺幣一萬一千四百元。
二、異議人則以：伊並未收到舉發違反道路交通管理事件通知單。伊之戶籍雖於九十
    年九月十四日即遷至雲林縣斗六市○○路三六之七號，然伊當時尚未搬進去住，
    而住於雲林縣斗六市○○路○段六巷七十三號。且當日伊雖有路過該處，但並未
    闖紅燈等語置辯。
三、本件異議人雖稱其未收到舉發違反道路交通管理事件通知單，然查：
（一）按道路交通管理處罰條例第九條明文：行為人不服舉發事實者，應於接獲舉發
      違規通知單後，於十五日內，向處罰機關陳述意見，其不依通知所定期限前往
      指定處所聽候裁決，且未依規定期限繳納罰鍰結案或向處罰機關陳述意見者，
      處罰機關得逕行裁決之。而所謂行為人接獲舉發違規通知單，意指舉發違規通
      知單合法送達於異議人。行政程序法第七十八條第一項第一款、第二項對此特
      別規定：對於當事人應為送達之處所不明時，行政機關為避免行政程序遲延，
      認有必要時，得依職權命為公示送達；同法第八十條亦明文：公示送達應由行
      政機關保管送達之文件，而於行政機關公告欄黏貼公告，告知應受送達人得隨
      時領取，並得由行政機關將文書或其節本刊登政府公報或新聞紙；同法第八十
      一條再明文：公示送達（指第七十八條第一項第一款、第二款之情形）自前條
      公告之日起，其刊登政府公報或新聞紙者，自最後刊登之日起，經二十日發生
      效力。
（二）異議人自九十年九月十四日起，戶籍即遷至雲林縣斗六市○○路三十六之七號
      乙節，為異議人所自承，並有個人基本資料一紙在卷可稽。而雲林縣警察局斗
      六分局依上開地址送達舉發違反道路交通管理事件通知單，因違規車主住址郵
      件未能送達而招領逾期退回該分局。雲林縣警察局斗六分局遂依法公示送達，
      並於九十一年十一月十一日公告。又該公告並附有舉發違規通知單經郵遞退件
      之清冊，其內確實有異議人之姓名、車號、及舉發違規通知單之號碼等資料，
      經法院核對後，並無錯誤等情，亦有雲林縣警察局斗六分局公告、舉發違反道
      路交通管理事件通知單退件移送清冊、蓋有招領逾期退回之信封等各一份在卷
      可證。雖異議人稱當時並未住於戶籍地址，然本案並無其他資料可資顯示異議
      人確有其他住址可為送達。則舉發機關於文件依戶籍址送達遭退回後，認異議
      人應為送達之處所不明，而依法為公示送達，並於公告之日起經過二十日，發
      生公示送達之效力，此均於法有據。亦即，上述舉發違規通知單已合法送達於
      受處分人即異議人。其後，裁罰機關復依據道路交通管理處罰條例第九條第一
      項之規定裁罰異議人，可認舉發機關與裁罰機關於本件之處置，在程序上均無
      違誤之處。
四、本件舉發違反道路交通管理事件通知單既經合法送達，裁罰機關並依法裁決，已
    如前述。則續而應審究者為：異議人是否有駕車行經有燈光號誌管制之交岔路口
    闖紅燈，經警攔檢，不服稽查而逃逸之行為？本件異議人固不否認有於上開時間
    行經林內鄉重興村，然堅詞否認有闖紅燈及拒絕停車接受稽查而逃逸之行為，並
    執前詞置辯，經查：
（一）證人馬一琪證稱：異議人係伊的學生（歌唱班）。當天因異議人有空，故請他
      開車載伊至彰化縣員林鎮上課。後來，大家沒事，就相約要來斗六玩。車上有
      伊、戴麗紅及異議人三人。沿途有經過林內鄉，我們行車緩慢，沒有闖紅燈，
      也不需要闖紅燈。印象中，在林內鄉○○路口有看到警察及警車，警察並沒有
      攔檢我們等語明確。又證人戴麗紅亦證述：伊與異議人是學習唱歌認識，只是
      普通朋友，沒有很熟。當天是九十一年二月二十八日，是歌唱班學員的結訓日
      。上完課後大家說要到斗六玩，我們從員林鎮出發，有經過林內鄉。沿途有看
      到警察在路口臨檢，警察並沒有攔停我們的車。我們都慢慢開，因為不趕時間
      ，也沒有闖紅燈等語無誤。上開證人既均證述異議人並無闖紅燈及均未見警察
      有攔停之動作，且觀證人馬一琪、戴麗紅與異議人僅為歌唱班之師生及普通朋
      友關係，本件又僅係科處行政罰鍰之交通異議案件，二人實無於此情形下仍甘
      冒偽證罪責，而為虛偽陳述之必要。故二人所證，應堪採信。
（二）加以證人顏有邦即當日舉發異議人違規之員警到庭證述：因已事隔二年多，對
      於舉發情形已無印象。當時發現這輛車子有闖紅燈，要攔停，他沒有停。所以
      記下車牌逕行舉發。並沒有拍下照片，對於車子外觀也沒有印象等語。證人顏
      有邦對於當時之印象既已不清，且當場又未及拍照。則本件依卷內書證資料（
      舉發通知單、裁決書等）及證人顏有邦之證詞，既無法證明異議人車輛有闖紅
      燈，又查無其他積極證據足以證明異議人有原處分機關所指之違規情事，自難
      認異議人有何闖紅燈及不符稽查而逃逸之違規行為。從而，原處分機關依道路
      交通管理處罰條例第五十三條、第六十條第一項，對異議人遽予裁罰，即有未
      洽。本件異議為有理由，原處分應予撤銷，併為異議人不罰之諭知。
五、據上論斷，應依道路交通案件處理辦法第二十條前段，裁定如主文。
中     華      民      國     九十三    年      十一    月     十六     日
                                    臺灣雲林地方法院交通法庭
                                        法  官  蔡  世  芳
右正本證明與原本無異。
如不服本裁定，應於裁定送達後五日內向本院提出抗告狀。
                                        書記官  林  秀  娟
中     華      民      國     九十三    年      十一    月     十六     日
